【裁判字號】    90,訴,290
【裁判日期】    900927
【裁判案由】    毒品危害防制條例等
【裁判全文】
臺灣宜蘭地方法院刑事判決                            九十年度訴字第二九號
    公  訴  人  臺灣宜蘭地方法院檢察署檢察官
    被      告  甲○○
右列被告因違反毒品危害防制條例等案件，經檢察官提起公訴（九十年度毒偵字第九
五八號、第九六七號），暨移送併辦（九十年度毒偵字第一０八０號），本院判決如
左：
    主  文
甲○○連續施用第一級毒品，處有期徒刑拾月，扣案之海洛因淨重零點壹參公克（包
裝重零點貳零公克）、注射針筒參支、塑膠袋（壹只）內之海洛因殘渣；又連續施用
第二級毒品，處有期徒刑伍月；又變造特許證，足以生損害於公眾及他人，處有期徒
刑參月，變造換貼之「甲○○」照片壹張沒收。應執行有期徒刑壹年肆月，扣案之海
洛因淨重零點壹參公克（包裝重零點貳零公克）、注射針筒參支、塑膠袋（壹只）內
之海洛因殘渣均沒收銷燬；變造換貼之「甲○○」照片壹張沒收。
    事  實
一、甲○○前因施用毒品案件，經臺灣宜蘭地方法院檢察署檢察官聲請，本院於民國
    九十年二月二十七日裁定送觀察、勒戒後，認無繼續施用毒品之傾向，由該署檢
    察官於九十年三月十六日以九十年度毒偵字第四九三號為不起訴處分確定。詎甲
    ○○仍不知悔改，復基於個別施用第一級毒品海洛因及第二級毒品甲基安非他命
    抵癮之概括犯意，分別於九十年六月二十二日上午一時四十分許往前回溯二十四
    小時內某時、同月二十五日下午一時四十分許往前回溯二十四小時內某時，連續
    在宜蘭縣冬山鄉○○路一五一號住處，施用第一級毒品海洛因及第二級毒品甲基
    安非他命各二次，嗣分別於九十年六月二十一日下午九時二十分許，在宜蘭縣冬
    山鄉○○路一五一號，為警查獲，並扣得注射針筒二支、含有海洛因殘渣之塑膠
    袋一只；於九十年六月二十五日上午十一時二十分許，在宜蘭縣員山深洲大道路
    段，為警查獲，並扣得海洛因一包（淨重○‧一三公克，包裝重○‧二○公克）
    。經臺灣宜蘭地方法院檢察署檢察官聲請，本院以九十年度毒聲字第四七０號裁
    定送觀察勒戒後，認有繼續施用毒品傾向。
二、甲○○復意圖為自己不法之所有，於民國九十年三月間某日晚間，在宜蘭縣羅東
    鎮羅東運動公園裡，拾獲離范義明本人所持有之之國民身分證一張，而將之侵占
    入己。復於翌日，基於變造特種文書之犯意，以自己之照片一張換貼於上揭范義
    明之國民身分證上之照片欄，變造國民身分證特許證一張，足生損害於范義明及
    戶政機關管理之正確性。嗣於九十年六月二十一日下午九時二十分許，在宜蘭縣
    冬山鄉○○路一五一號其住處，經警查獲，並於其前揭住處起獲前述變造之國民
    身分證一張。
三、案經宜蘭縣警察局及宜蘭縣警察局羅東分局報告臺灣宜蘭地方法院檢察署檢察官
    偵查起訴暨移送併辦。
    理  由
一、右揭事實欄一所指之事實，業據被告甲○○坦承不諱，復依慈濟大學濫用藥物檢
    驗中心檢驗總表，嫌疑犯尿液送驗姓名、編號對照表各二紙、嗎啡、安非他命複
    驗檢驗結果表各一紙，可知被告二次送驗之尿液均呈嗎啡及甲基安非他命陽性反
    應，此外並有扣案之注射針筒三支、海洛因一包（淨重○‧一三公克，包裝重○
    ‧二○公克，有法務部調查局鑑定通書九十年六月二十五日函在卷可參）、含有
    海洛因殘渣之塑膠袋一只足參，是其自白要與事實相符，應非虛詞，足堪採信。
    又被告前因施用毒品案件，經依本院裁定送觀察、勒戒後，認無繼續施用毒品之
    傾向，為臺灣宜蘭地方法院檢察署檢察官於九十年三月十六日以九十年度毒偵緝
    字第七二號至第七四號為不起訴處分確定，有臺灣高等法院被告全國前案紀錄表
    及前開不起訴處分書各一份存卷足憑，其於五年內再有本件違反毒品危害防制條
    例第十條之犯行，經本院裁定送觀察勒戒後，認有繼續施用毒品傾向，則有臺灣
    宜蘭看守所附設勒戒處所九十年七月十二日（九０）宜所附勒德總字第三五八號
    函送之證明書一份附卷可參。另就右揭事實欄二所指之事實，亦業據被告甲○○
    坦承拾獲前揭「范義明」國民身分證後，據為己有，並換貼自己照片等情不諱，
    並有前述變造之國民身分證一張存卷足憑。堪認被告甲○○就右揭事實欄一、二
    所指之事實，自白真實可採，是被告犯行明確，應依法論科。
二、核被告所為，係犯毒品危害防制條例第十條第一項、第二項之罪、同條例第十一
    條第三項之罪及刑法第三百三十七條侵占離本人所持有之物罪、同法第二百十二
    條之變造特許證罪。其施用毒品前之所持有第一、二級毒品之低度行為，業已分
    別為施用毒品之高度行為所吸收，均不另論罪。又被告持有專供施用第一級毒品
    海洛因之器具注射針筒三支，目的在於施用第一級毒品海洛因，其所犯施用第一
    級毒品海洛因及持有專供施用第一級毒品海洛因之器具罪二罪間，有方法、目的
    之牽連關係，應依刑法第五十五條後段之規定，從一重之施用第一級毒品罪處斷
    ；而所犯刑法第三百三十七條侵占離本人所持有之物罪與變造特許證罪二罪間，
    亦有方法結果之牽連關係，亦應依刑法第五十五條後段之規定，從一重之變造特
    許證罪處斷。其先後二次施用海洛因及甲基安非他命抵癮之犯行，時間緊接，方
    法相同，觸犯構成要件相同之罪，顯均係基於概括犯意為之，均應依刑法第五十
    六條連續犯之規定，加重其刑。又其所犯施用第一級毒品、施用第二級毒品罪、
    及變造特許證罪三間，犯意各別，罪名不同，應分論併罰之。爰審酌被告犯罪之
    動機，目的、所犯毒品案件係屬自損身命手段、尚未將變造之國民身分證提出使
    用及犯罪後態度良好等一切情狀，量處如主文所示之刑，並定其應執行之刑。再
    者，扣案之海洛因（淨重○‧一三公克，包裝重○‧二○公克）及塑膠袋內之海
    洛因殘渣係第一級毒品，注射針筒三支係專供施用毒品之器具，業據被告供明在
    卷，不問屬於犯人與否，均應依毒品危害防制條例第十八條第一項規定併予宣告
    沒收銷燬之，前揭國民身分證上之「甲○○」照片一張，為被告所有並供犯罪之
    用，業據被告供明在卷，應依刑法第三十八條第一項第二款宣告沒收。
三、公訴人移送併辦施用毒品部分，因與起訴事實間，具有連續犯之裁判上一罪關係
    ，是為起訴效力所及，本院應併予審判，附此敘明。
據上論斷，應依刑事訴訟法第二百九十九條第一項前段、毒品危害防制條例第十條第
一項、第二項、第十一條第三項，刑法第三百三十七條、第二百十二條、第五十五條
後段、第五十六條、第五十一條第五款、第三十八條第一項第二款、罰金罰鍰提高標
準條例第一條前段，判決如主文。
本案經檢察官吳志成到庭執行職務
中    華    民    國      九十      年      九      月      二十七      日
                                    臺灣宜蘭地方法院刑事第二庭
                                            法  官  郭  淑  珍
如不服本判決，應於判決送達後十日內向本院提出上訴狀。（應附繕本）
                                            書記官  李  明  威
中    華    民    國      九十      年      九      月      二十八      日
附錄本案論罪科刑法條全文
毒品危害防制條例第十條第一項、第二項
毒品危害防制條例第十一條第三項
刑法第三百三十七條
刑法第二百十二條
毒品危害防制條例第十條第一項、第二項
施用第一級毒品者，處六月以上五年以下有期徒刑。
施用第二級毒品者，處三年以下有期徒刑。
毒品危害防制條例第十一條第三項
持有專供製造或施用毒品之器具者，處一年以下有期徒刑、拘役或新台幣一萬元以下
罰金。
中華民國刑法第三百三十七條
意圖為自己或第三人不法之所有，而侵占遺失物、漂流物或其他離本人所持有之物者
，處五百元以下罰金。
中華民國刑法第二百一十二條
偽造、變造護照、旅券、免許證、特許證及關於品行、能力服務或其他相類之證書、
介紹書，足以生損害於公眾或他人者，處一年以下有期徒刑、拘役或三百元以下罰金
。


司法院資訊處製作；財團法人民間司法改革基金會備份。
